臺灣臺南地方法院臺南簡易庭民事判決
111年度南簡字第1193號
原      告  林茂男  

被      告  吳明華  


上列當事人間遷讓房屋事件，於中華民國111年10月6日言詞辯論
終結，本院判決如下：
    主  文
一、被告應將門牌號碼臺南市○區○○路000號房屋遷讓返還原告。
二、被告應給付原告新臺幣30,000元。
三、被告應自民國111年7月5日起至遷讓返還前項房屋之日止，
    按月給付原告新臺幣15,000元。
四、訴訟費用新臺幣1,550元由被告負擔。
五、本判決得假執行。
    事實及理由
一、程序事項：被告經合法通知，未於言詞辯論期日到場，核無
    民事訴訟法第386條所列各款情形，爰依原告聲請，由其一
    造辯論而為判決。　　
二、原告起訴主張：
　㈠原告於民國（下同）108年10月5日與被告簽訂房屋租賃契約
    書，約定由原告將所有門牌號碼台南市○區○○路000號房屋（
    下稱系爭房屋）出租予被告吳明華，租期三年，自108年10
    月5日起至111年10月4日止，每月租金新臺幣（下同）15,00
    0元。水電費用，均由被告自行負擔。
　㈡不料被告至民國111年6月5日止，已積欠四個月租金未付（未
    付月份為110年3月、6月、12月、民國111年2月），共計欠
    繳租金60,000元，扣除押金30,000元後，尚欠租金共計30,0
    00元。
　㈢為催告被告給付積欠租金等事宜，原告已以存證信函及被告
    手機LINE訊息通告被告，並表明終止租約，然被告均置之不
    理，故請求被告遷讓返還系爭房屋，又被告拖欠房租等費用
    ，應負清償責任。復因被告不付租金，繼續使用糸爭房屋，
    每月可獲得相當於租金之利益，致原告每月受有相當於租金
    之損害，為此依不當得利之法律關係，請求被告給付積欠之
    房租30,000元，並自111年7月5日起至遷讓房屋之日止，按
    月賠償原告15,000元。
　㈣為此聲明：如主文第一至三項所示。
三、被告未於言詞辯論期日到場，亦未提出書狀作任何聲明或陳
    述。
四、得心證之理由：
  ㈠原告主張之上開事實，業據其提出與所述相符之系爭房屋之
    建築改良物所有權狀與111年房屋稅繳款書、系爭租賃契約
    、臺南金華郵局000079號存證信函、兩造間LINE對話擷圖等
    件影本為證（調解卷第19頁至第41頁），又被告經合法通知
    ，未於言詞辯論期日到場，亦未提出書狀作何聲明或陳述以
    為爭執，本院依上開調查證據之結果，堪信原告之主張為真
    實。
  ㈡按承租人租金支付有遲延者，出租人得定相當期限，催告承
    租人支付租金，如承租人於其期限內不為支付，出租人得終
    止契約。租賃物為房屋者，遲付租金之總額，非達2個月之
    租額，不得依前項之規定，終止契約。其租金約定於每期開
    始時支付者，並應於遲延給付逾2個月時，始得終止契約；
    承租人於租賃關係終止後，應返還租賃物；出租人非因左列
    情形之一，不得收回房屋。三、承租人積欠租金額，除擔保
    金抵償外，達2個月以上時；所有人對於無權占有或侵奪其
    所有物者，得請求返還之，民法第440條第1項、第2項、第4
    55條前段、第767條第1項前段、土地法第100條第3款分別定
    有明文。經查，被告於110年3月、6月、12月，及111年2月
    未依約繳納租金，被告積欠4個月租金，扣抵押租金後已達
    積欠2個月租金終止租約要件，另原告曾於111年5月11日以
    存證信函通告原告終止系爭租約，並於111年6月間多次使用
    LINE通訊軟體傳訊息告知被告終止租約之訊息，則原告主張
    終止系爭租約，為有理由。是系爭租約既已終止，被告即無
    占有系爭房屋之權源，則原告依租賃物返還請求權、所有物
    返還請求權，請求被告將系爭房屋騰空遷讓返還，為有理由
    ，應予准許。　
  ㈢又按稱租賃者，謂當事人約定，一方以物租與他方使用收益
    ，他方支付租金之契約；承租人應依約定日期，支付租金，
    民法第421條第1項、第439條前段分別定有明文。再按無法
    律上之原因而受利益，致他人受損害者，應返還其利益，民
    法第179條前段有明文規定。又依不當得利之法則請求返還
    不當得利，以無法律上之原因而受利益，致他人受有損害為
    其要件，故其得請求返還之範圍，應以對方所受之利益為度
    ，非以請求人所受損害若干為準，無權占有他人土地，可能
    獲得相當於租金之利益為社會通常之觀念（最高法院61年台
    上字第1695號判例參照）。查被告積欠110年3月、6月、12
    月，及111年2月租金未繳，被告積欠之租金金額為60,000元
    ，扣抵押租金30,000元後，尚欠租金30,000元。而被告於11
    1年5月11日終止租約後仍居住於系爭房屋內，即屬無權占用
    系爭房屋，自屬無法律上之原因而受有使用系爭房屋之利益
    ，致原告受有無法使用系爭房屋之損害，揆諸前開規定，原
    告自可請求被告給付相當於同額租金之不當得利，又依兩造
    LINE對話，原告雖於111年5月11日主張終止系爭租約，被告
    仍繳付111年6月租金，是原告得請求之相當於租金不當得利
    之日期應於111年7月5日起算。故原告依據系爭租約及不當
    得利之法律關係，請求被告給付30,000元，及自111年7月5
    日起至遷讓返還系爭房屋之日止，應按月給付原告15,000元
    之相當於租金之不當得利（未足月者，依比例計算），均屬
    有據。
五、綜上所述，被告因積欠租金達4個月，原告依民法關於租賃
    法律關係終止系爭租約，並請求被告遷讓返還系爭房屋，以
    及給付積欠之租金30,000元及自111年7月5日起至遷讓返還
    系爭房屋之日止，按月給付原告15,000元，為有理由，應予
    准許。又本判決原告勝訴部分係就民事訴訟法第427條第1項
    所定訴訟適用簡易程序所為被告敗訴之判決，依同法第389
    條第1項第3款之規定，應依職權宣告假執行。
六、經核本件第一審訴訟費用為1,550元（即第一審裁判費），
    應由敗訴之被告負擔，爰依民事訴訟法第78條及第87條第1
    項規定，確定被告應負擔之訴訟費用額如主文第4項所示。
    並依同法第389條第1項第3款之規定，職權宣告假執行。
七、據上論結，本件原告之訴為有理由，依民事訴訟法第436條
    第2項、第385條第1項前段、第78條、第389條第1項第3款，
    判決如主文。
中　　華　　民　　國　　111 　年　　10　　月　　20　　日
                    臺南簡易庭    法　官  侯明正
以上正本係照原本作成。
如不服本判決，應於判決送達後20日內，向本院提出上訴狀並表
明上訴理由，如於本判決宣示後送達前提起上訴者，應於判決送
達後20日內補提上訴理由書（須附繕本）。
中　　華　　民　　國　　111 　年　　10　　月　　20　　日
                                  書記官  陳惠萍